【裁判字號】    95,台上,6550
【裁判日期】    951130
【裁判案由】    公共危險等罪
【裁判全文】
最高法院刑事判決            九十五年度台上字第六五五０號
上  訴  人  台灣高等法院檢察署檢察官
被      告  甲○○
上列上訴人因被告公共危險等罪案件，不服台灣高等法院中華民
國九十三年二月二十四日第二審判決（九十二年度交上訴字第一
九六號，起訴案號：台灣板橋地方法院檢察署九十年度偵字第一
二四九三號），提起上訴，本院判決如下：
    主  文
原判決關於駕駛動力交通工具肇事，致人傷而逃逸部分撤銷，發
回台灣高等法院。
其他上訴駁回。
    理  由
一、發回（即駕駛動力交通工具肇事，致人傷而逃逸）部分：
本件原判決以公訴意旨略以：被告甲○○於民國八十九年十月八
日上午九時許，駕駛其向明德小客車租賃有限公司租得之車號Ｇ
Ｇ—三九○五號小客車，沿台北縣泰山鄉○○路往桃園方向行駛
，行經泰山鄉○○路與明志路交叉路口時，應注意汽車行至交叉
路口應遵守燈光號誌、直行車尚未進入交叉路口，而轉彎車已達
中心處開始轉彎，直行車應讓轉彎車先行及注意車前狀況，隨時
採取必要之安全措施等規定，且當時天候晴，路面乾燥、無缺陷
，視距良好，行車管制號誌正常，並無不能注意之情事，竟疏未
注意，行經上開交叉路口時，已見行車管制號誌燈為紅燈，仍貿
然行進；適袁大同騎乘車號ＦＣＦ—五三六機車，附載周佳慧沿
泰山鄉○○路往台北市方向行駛，在上開路口依左轉號誌燈指示
已左轉明志路行進中，遭闖越紅燈之被告駕駛上開小客車撞及，
致人車倒地，袁大同受有頭部外傷、左側氣胸合併血胸、右側第
一至第五肋骨骨折、左側膝蓋骨骨折、右側鎖骨骨折、右側恥骨
骨折、左側膝部撕裂傷及臉部、左上肢、右上肢、左小腿、右小
腿多處擦傷等傷害；周佳慧則受有右側股骨骨幹骨折、右手及右
腿深度裂傷等傷害。被告肇事後，未下車查看傷患，反而駕車繼
續沿泰山鄉○○路往桃園方向逃逸，經警循線查獲等情，因認被
告涉犯刑法第一百八十五條之四駕駛動力交通工具肇事，致人傷
而逃逸罪嫌。但經調查證據之結果，認不能證明被告駕車肇事逃
逸，乃撤銷第一審關於此部分之科刑判決，改判諭知被告無罪；
固非無見。
惟查：(一)、審理事實之法院對於證據之取捨與證據證明力之判斷
，固有其自由裁量之職權，然於卷內有利或不利被告之證據併陳
時，如何取捨而為適合於事實之認定，仍應詳予論列其取捨判斷
之理由，否則究難謂無判決理由不備之違誤。又證據證明力之強
弱，法院固有自由判斷之權，惟判斷證據證明力如與經驗法則有
違，即屬判決適用法則不當，自足為上訴之理由。卷查，被告接
受第二次測謊時，距案發時間已逾三年，而第一次測謊距案發時
間較近，第一次測謊不利被告之結果何以不足採取，原判決未敘
明取捨判斷之心證理由，僅以被告是否經檢察官起訴致影響其心
情為據，逕採第二次測謊結果而為有利被告之認定，難謂與經驗
法則無違。(二)、審理事實之法院，對於案內一切證據，除認為不
必要者外，均應詳為調查，然後基於調查所得之心證，以為判斷
事實之基礎，如有應行調查之證據未經依法調查，或證據雖已調
查而其內容尚未明瞭者，即與未經調查無異，如遽行判決，即屬
刑事訴訟法第三百七十九條第十款所稱之當然違背法令。證人陳
鴻銘與被告同住一個多月，為被告所陳明（見一審卷第二宗第二
二五頁），被告於警詢時刻意隱瞞並指認他人為同車之人，誤導
警方偵查方向，是否為卸責？自應進一步調查釐清；又肇事當時
，沈雲霞亦在車內，沈雲霞為曾到庭作證之李湘麟之姑姑（見一
審卷第一宗第四七頁），沈雲霞就肇事當時由何人開車，理應知
情，原審未予傳喚究明，亦有調查職責未盡及理由不備之違法。
檢察官上訴意旨執以指摘原判決此部分為不當，洵有理由，應認
原判決關於此部分有撤銷發回更審之原因。又本件第一審判決就
被告此部分為有罪之判決，被告不服，於九十二年八月七日向原
審法院提起第二審之上訴，但遍查全卷，並無第一審判決正本之
送達證書附卷以供稽考，案經發回，應併注意及之，附為敘明。
二、駁回（過失傷害人）部分：
按刑事訴訟法第三百七十六條所列各罪之案件，經第二審判決者
，不得上訴於第三審法院，法有明文。被告另被訴過失傷害人（
刑法第二百八十四條第一項前段）部分，核屬刑事訴訟法第三百
七十六條第一款之案件。依首開說明，既經第二審判決，自不得
上訴於第三審法院，檢察官就此部分復提起上訴，顯為法所不許
，應予駁回。
據上論結，應依刑事訴訟法第三百九十七條、第四百零一條、第
三百九十五條前段，判決如主文。
中    華    民    國  九十五  年  十一    月   三十   日
                      最高法院刑事第十二庭
                          審判長法官  林  永  茂
                                法官  洪  文  章
                                法官  蘇  振  堂
                                法官  蕭  仰  歸
                                法官  何  菁  莪
      本件正本證明與原本無異
                                      書  記  官
中    華    民    國  九十五  年  十二    月    四    日
                                                     Ｒ


司法院資訊處製作；財團法人民間司法改革基金會備份。
